【裁判字號】    89,訴,1200
【裁判日期】    891221
【裁判案由】    營業稅
【裁判全文】
臺北高等行政法院裁定                            八十九年度訴字第一二○○號
    原      告  財團法人臺灣省基隆市海印寺
    代  表  人  甲○○
    訴訟代理人  鍾登科律師
    被      告  基隆市稅捐稽徵處
    代  表  人  乙○○
右當事人因營業稅事件，原告提起行政訴訟，本院裁定如左：
    主  文
原告之訴駁回。
訴訟費用由原告負擔。
    理  由
一按「納稅義務人對於核定稅捐之處分如有不服，應依規定格式，敘明理由，連同證
  明文件，依左列規定，申請復查：(一)依核定稅額通知書所載有應納稅額或應補徵稅
  額者，應於繳款書送達後，於繳納期間屆滿翌日起算三十日內，申請復查。」為稅
  捐稽徵法第三十五條第一項第一款所明定。又按「訴願自機關之行政處分書或決定
  書達到之次日起，應於三十日內提起之。」為行為時訴願法第九條第一項所明定；
  若逾越三十日之不變期間而提起願，自為法所不許。
二本件原告自民國（下同）八十二年至八十六年間，提供納骨塔及牌位供人安置先人
  骨灰及靈位，經被告依查得資料，核定銷售額為新台幣（下同）四一、０七六、一
  九０元，應補繳營業稅二、０五三、八一０元，並處罰鍰六、一六一、四００元，
  以八十七年八月十日八七基稅法字第一九四八三號處分書並連同核定稅額繳款書、
  違章案件罰鍰繳款書（以上文件所列原告之負責人為住持張春暉，法號釋仁化）於
  八十七年八月十五日送達，有掛號郵件收件回執影本附原處分卷可稽。嗣原告由海
  印寺住持釋仁化（即張春暉）具名、住寺居士蔣彪代理，於同年月二十六日向被告
  申訴略謂：該寺收入微薄，無力納稅，仁化法師又返大陸療病，故檢還上開處分書
  、繳款書云云；被告則於八十七年九月一日以八十七基稅工字第二六五四八號函將
  文件再行退還，並告知申請復查方式（原送處分書亦已註明），亦有各該申訴書及
  函件等存卷。後原告遲至八十七年十月六日始由原告常務董事駱啟蓮具名申請復查
  ，案經被告以原告已遲誤三十日之法定期間等理由，以八十八年二月四日八七基稅
  法字第三一六二八號復查決定將復查駁回。該決定書於八十八年二月三十六日送達
  原告，此有掛號郵件回執在卷為憑。原告猶未甘服，續由新改選之董事長甲○○具
  名，於八十八年十月八日向財政部訴願，經該部以遲誤提起訴願之三十日不變期間
  （已扣除在途期間二日）等理由，於八十九年七月十一日以台財訴第000000
  0000號訴願決定駁回訴願，以上事實經核閱原處分卷，查明無訛，揆之首項法
  律規定，則被告原復查決定及財政部訴願決定，於法均無不合。
三原告起訴意旨仍略謂：被告原處分時，將原告之代表人誤列為張春暉，並對之為送
  達，實則張春暉僅為原告之聘用人，已有未合；又原告已於八十八年二月十三日改
  選董事，由甲○○當選為董事長，被告於八十八年二月二十四日所為復查決定竟列
  駱啟蓮為負責人，對之為送達，亦有疏誤，則本件被告之處分及復查決定未依法定
  程式，自難據以計算訴願期間，財政部秉此駁回訴願亦有違誤，請將原處分撤銷云
  云。惟按法人登記後，有應登記之事項而不登記，或已登記之事項有變更而不為變
  更之登記者，不得以其事項對抗第三人，民法第三十一條定有明文；而定有代表法
  人之董事者，其姓名為財團設立時應登記之事，此觀同法第六十一條第一項第七款
  規定自明。而稅捐稽徵法第十九條第一項前段亦明定：為稽徵稅捐所發之各種文書
  ，得向納稅義務人之代理人、代表人、經理人或管理人以為送達。卷查原告董事長
  劉泗英早於八十四年八月三十日死亡，有原告董事會名冊載明在卷，而原告住寺居
  士蔣彪以海印寺住持釋仁化代理人名義，於八十七年八月二十六日致被告函件亦敘
  明「本寺數十年，均由住持親自掌管負責．．．」，則被告原處分對原告管理人之
  住持釋仁化即張春暉送達，依法並無不合。第查原告常務董事駱啟蓮以代董事長名
  義，於八十七年七月九日致函被告，告以住持張春暉因重病赴大陸治療等情；另原
  告於八十七年十月三日具文郵寄之復查申請書同以駱啟蓮為代表人，經被告詢依基
  隆市政府八十七年十二月十七日八七基府民禮字第一一九三七三號函復略以：「該
  寺董事長劉泗英先生已於日前過世，目前暫由駱啟蓮先生代理。」故被告八十八年
  二月廿四日八七基稅法第三一六二八號復查決定書遂以常務董事駱啟蓮為應受送達
  人，亦無違誤。又查該寺雖於八十八年二月十三日信徒大會改選董事，並於同年五
  月二十九日改選常務董事及董事長，結果由甲○○擔任董事長職務，但並未向基隆
  市政府報備變更代表人，依基隆市政府八十八年十一月十七日八八基府民禮字第一
  ０七二六四號函送原告目前登記之董事名冊，常務董事仍由駱啟蓮（已於八十八年
  四月二十六日死亡）擔任，揆前揭民法第三十一條規定，原告對此已變更之應登記
  事項而不為變更之登記，自不得以其事項抗第三人。則原告八十八年二月二十四日
  之復查決定對原告負責人駱啟蓮為送達，自無不當。原告提起訴願，既逾法定不變
  期間，財政部將訴願駁回，亦無違誤。原告訴稱各節，自不足取，應予駁回。至原
  告實體上之主張，即毋庸論敘，附此說明。
四據上論結，本件原告之訴為不合法，爰依行政訴訟法第一百零七條第一項第十款後
  段、第一百零四條，民事訴訟法第九十五條、第七十八條裁定如主文。
中      華      民      國    八十九    年     十二     月    二十一    日
                               臺 北 高 等 行 政 法 院  第四庭
                                           審 判 長 法  官  張瓊文
                                                    法  官  黃清光
                                                    法  官  梁力求
右為正本係照原本作成。
如不服本裁定，應於送達後十日內向本院提出抗告狀（須按他造人數附繕本）。
中      華      民      國    八十九    年     十二     月    二十六    日
                                                    書記官  吳明憲


司法院資訊處製作；財團法人民間司法改革基金會備份。
